臺灣高等法院臺南分院刑事判決　　　　　　　九十一年度上訴字第五九二號　　Ｃ
　　　上　訴　人
　　　即　被　告　甲　○　○
　　　指定辯護人　本院公設辯護人　丁　○　○
右上訴人因偽造貨幣案件，不服臺灣雲林地方法院九十一年度訴字第一四號中華民國
九十一年四月十一日第一審判決（起訴案號：臺灣雲林地方法院檢察署九十年度偵字
第四四五五號），提起上訴，本院判決如左：
      主      文
上訴駁回。
      事      實
一、甲○○曾有賭博、偽造文書及施用毒品之前科，又曾於民國（下同）八十六年四
    月三十日，因妨害風化案件，經法院判處有期徒刑五月確定，甫於八十六年六月
    十七日易科罰金執行完畢。詎甲○○仍不知悔改，復意圖供行使之用，於前案八
    十六年六月十七日易科罰金執行完畢後之不詳時間，在不詳地點，收集偽造之舊
    版新臺幣千元紙鈔共五十張（號碼：ＤＳ８４７７８９ＡＹ九張、ＤＳ８４８８
    ８９ＡＹ十二張、ＤＭ７８９８８８ＨＸ十五張、ＥＬ５１５８６４ＡＷ五張、
    ＥＬ５１５０６４ＡＷ九張）。嗣甲○○因施用毒品案件，經法院裁定強制戒治
    未到案，為臺灣雲林地方法院檢察署發佈通緝，為警於九十年十月三十日下午四
    時許，在雲林縣斗南鎮○○街二十四號二樓租住處逮捕歸案，並在其租屋內之小
    桌子下查扣前開偽鈔五十張，始悉上情。
二、案經雲林縣警察局虎尾分局報請臺灣雲林地方法院檢察署檢察官偵查起訴。
      理      由
一、訊之上訴人即被告甲○○，固對於右揭時地為警查獲舊版新臺幣千元紙鈔五十張
    之情坦白承認，惟矢口否認有何意圖供行使之用而收集該偽鈔之犯行，辯稱：當
    時乙○○與綽號『小惠』之女子一同去伊住處，該綽號『小惠』之女子自皮包拿
    出該偽鈔，問伊及乙○○、丙○○看像不像真鈔，而『小惠』係與乙○○一同前
    去找伊聊天，警察到達時『小惠』剛好離開五分鐘，外出購買飲料，伊並無意圖
    供行使而收集該偽鈔云云。然查：
（一）本件扣案之疑似舊版新臺幣壹仟元券五十張（號碼：ＤＳ８４７７８９ＡＹ九
      張、ＤＳ８４８８８９ＡＹ十二張、ＤＭ７８９８８８ＨＸ十五張、ＥＬ５１
      ５８６４ＡＷ五張、ＥＬ５１５０６４ＡＷ九張），經中央印製廠鑑定結果，
      認該批仟元券均以彩色噴墨方式仿印，紙質與真鈔不同，安全線及水印以灰色
      墨在紙張背面仿製，人像衣領部分以壓凸方式仿凹版油墨凸起效果，均屬偽造
      ，有中央銀行發行局九十年十一月二十七日（九○）台央發字第○三○○六○
      六二五號函一紙在卷可憑，自堪認定。而扣案之偽鈔，印刷精密，且講究防偽
      部分之偽造，顯有於行使時避免為人察覺之用意，自有供行使用之意圖。
（二）被告固辯稱該綽號「小惠」之女子是與證人乙○○一同前來其住處，核與證人
      丙○○證述之情相符，惟此情已為證人乙○○所否認，且被告於警訊時係稱：
      「綽號『小惠』之女子於警察取締前三十分鐘「自己一人」至我租住處聊天」
      （見甲○○九十年十月三十日偵訊筆錄第一頁反面十三行），而於偵審中卻稱
      綽號『小惠』之女子係由乙○○所帶來。其對綽號『小惠』之女子就係一人單
      獨前來，抑或與人同行，前後供詞並已不一致，故被告上開供稱是否屬實，已
      堪質疑。
（三）又證人乙○○於本院調查時與被告對質時亦證稱：「（『小惠』是否你帶去的
      ？）不是。我在樓下遇到的，我從一開始就這樣講了。（『小惠』叫什麼名字
      ？這些偽鈔來源？是否知道這些偽鈔的事情？）我不知道。我真的不知道。（
      對被告說是你帶「小惠」去的有何意見？）不是，我也【沒有看過】這些錢。
      」（為何被告說「小惠」就坐在你旁邊還拿偽鈔給你看？）不是這樣。（警察
      查獲的時候你是否在場？你有否進去過最後一間房間？）有，當時我在門邊，
      警察是在最後一間房間查獲的。查獲之前大家在那間房間做壞事吸安非他命。
      」等語（見本院九十一年六月四日訊問筆錄），而證人丙○○於原審審理時亦
      證述：「（問：乙○○及『小惠』去甲○○住處做何事？）我不知道，因甲○○住處有二個房間，他們在另一間房間講話，我與他們並不在同一房間內，所
      以我也不知道他們在講什麼。」、「（問：自『小惠』進入屋內後，你有無與
      他們聊天？）沒有，我並不認識『小惠』，所以我並無與他們說話」、「（問
      ：當天查獲之偽鈔之前有無見過？）【沒有】，警察查獲時我才看見」、「（
      問：知否偽鈔何來？）我不知道」、「（問：何以警訊稱該偽鈔係『小惠』留
      下來的？）因我在製作筆錄時，聽見乙○○及甲○○說該偽鈔是『小惠』留下
      來的，所以我才如此說」等語（見原審卷第五十五至五十九頁）。徵之證人乙○○、丙○○上開證詞，明顯可勾稽出【無人看到扣案之偽鈔】。再者，縱認
      該綽號『小惠』之女子係與證人乙○○一同前來，然依被告於偵查及原審審理
      時之供述：當時該綽號『小惠』之女子有拿該批偽鈔給伊及證人乙○○、丙○○看，並問他們像不像真鈔云云。惟證人乙○○、丙○○均否認有看過偽鈔，
      已如前述，則以證人乙○○、丙○○與被告係友人關係，若被告上開所述證人
      丙○○及乙○○曾見過該偽鈔屬實，則證人又何須隱瞞？顯見被告所辯偽鈔係
      『小惠』帶來的，並不足採信。至於證人丙○○已在原審作證，且本院調查時
      傳喚又未到庭，加以其證詞已足以供本院參酌，因而自無再傳喚丙○○作證之
      必要，附為記明。至原審到庭檢察官雖請求將被告及證人乙○○送測謊鑑定，
      惟測謊鑑定僅供法院認定事實之參考，法院於認定事實時仍應本於自由心證之
      原則，就卷內之各項證據，依證據法則詳予推求，非得一概以測謊之結果為斷
      ，是本件原審檢察官上開請求本院認核無必要，亦附予敘明。
（四）再者，證人即查獲本案偽鈔之警員楊宗賢於原審審理時到庭結證稱：「（問：
      當時查獲之偽鈔放在何處？）放在小桌子的下面」、「（問：是否一眼即可看
      到？）是的」、「（問：該偽鈔有無以何物品裝起來？）以一個文具行的黃色
      塑膠袋裝起來」等語，足見該批偽鈔是【包裝好】後，置於被告房間內之桌子
      下方，若該批偽鈔僅是該綽號『小惠』之女子拿來給被告、證人乙○○及丙○○看，豈會置於該桌子下方？又被告自承並不認識該綽號『小惠』之女子，則
      該綽號『小惠』之女子於拿該批偽鈔予被告、證人乙○○及丙○○看後，為何
      未收回自己皮包內保管？卻於離開被告住處時，任意置放在被告住處？凡此種
      種均與常情不符。況本件被告始終無法提出該綽號『小惠』女子之姓名、年籍
      等資料，以供本院調查審酌，而該批偽鈔經送內政部警政署刑事警察局鑑定結
      果，亦均未發現可資比對之指紋，有該局九十一年二月二十七日刑紋字第○九
      一○○三八三七二號鑑驗書一紙在卷可按，自難為有利於被告之認定。
（五）綜上所述，本案既難認定被告上開所辯該舊版千元券是綽號小惠之女子拿去伊
      住處之情屬實，而本件扣案之偽鈔確實在被告租住處之桌子下方所查獲，而該
      批偽鈔張數達五十張，數量不少之情形，被告持有該批偽鈔顯有意圖供行使之
      用而加以收集之意思，亦堪認定；又該批偽鈔經當庭勘驗，尚屬新穎，應非使
      用已久之紙鈔，且該批偽鈔既係被告供使用而收集，衡情，應不致於久留，故
      該批偽鈔應係被告在前案八十六年六月十七日易科罰金執行完畢後之不詳時間
      ，在不詳地點所收集無訛。此外，復有刑案現場紀錄及查獲現場圖各一紙、該
      批偽鈔照片及查獲處照片三幀在卷可稽，及該批偽鈔五十張扣案可佐。被告上
      開所辯應係事後卸責之詞，不足採信。本件事證已臻明確，被告犯行堪予認定
      ，自應依法論科。
二、核被告甲○○所為，係犯刑法第一百九十六條第一項意圖供行使之用而收集偽造
    之通用紙幣罪。被告於八十六年四月三十日，曾因妨害風化案件，經法院判處有
    期徒刑五月確定，甫於八十六年六月十七日易科罰金執行完畢，有臺灣高等法院
    被告全國前案紀錄表一份在卷可憑，其受有期徒刑執行完畢後，於五年之內，再
    犯本件有期徒刑以上之罪，為累犯，應依刑法第四十七條之規定加重其刑。原審
    以被告罪證明確，因予適用刑法第一百九十六條第一項、第四十七條、第二百條
    ，罰金罰鍰提高標準條例第一條前段。並審酌被告有如事實欄所載之前科素行，
    犯罪之動機、目的、手段，並無證據證明被告所收集之偽造紙鈔已曾使用，對於
    交易信用之危害尚非鉅大，及其犯後否認犯行之態度等一切情狀，量處被告有期
    徒刑三年二月，並說明扣案之偽造新臺幣千元紙幣五十張，不問屬於犯人與否，
    應依刑法第二百條之規定宣告沒收之。本院經核原判決認事用法俱無不合，量刑
    亦稱妥適，被告上訴意旨猶執前詞，否認犯罪，指摘原判決不當，為無理由，應
    予駁回。
據上論結，應依刑事訴訟法第三百六十八條，判決如主文。
本案經檢察官羅清溪到庭執行職務。
中    華    民    國      九十一      年      六      月    二十八      日
                                  臺灣高等法院臺南分院刑事第四庭
                                      審判長法官  楊    子    莊
                                            法官  李    文    福
                                            法官  蔡    崇    義
右正本證明與原本無異。
如不服本判決，應於判決送達後十日內向本院提出上訴狀，其未敘述理由者並應於提
出上訴狀後十日內向本院補提理由書（應附繕本)。
                                      法院書記官  李    育    儒
中    華    民    國      九十一      年      七      月      二        日
附錄法條：
刑法第一百九十六條：
行使偽造、變造之通用貨幣、紙幣、銀行券，或意圖供行使之用而收集或交付於人者
，處三年以上十年以下有期徒刑，得併科五千元以下罰金。
收受後方知為偽造、變造之通用貨幣、紙幣、銀行券而仍行使，或意圖供行使之用而
交付於人者，處五百元以下罰金。
第一項之未遂犯罰之。
